【裁判字號】    93,簡上,449
【裁判日期】    950109
【裁判案由】    損害賠償
【裁判全文】
臺灣臺北地方法院民事判決             93年度簡上字第449號
    上  訴  人  甲○○原名陳.
    （即附帶被上訴人）
    被上訴人    乙○○
    （即附帶上訴人）
    訴訟代理人  連炎昌    律師
上列當事人間請求損害賠償事件，上訴人對於中華民國九十三年
五月二十七日臺灣臺北地方法院新店簡易庭九十二年度店簡字第
九四九號第一審判決提起上訴，被上訴人為附帶上訴，本院於民
國九十四年十二月二十六日言詞辯論終結，判決如下：
    主  文
上訴及附帶上訴均駁回。
被上訴人應給付上訴人新台幣貳萬玖仟陸佰元。
其餘追加之訴駁回。
第二審訴訟費用，上訴部分由上訴人負擔；附帶上訴部分由被上
訴人負擔。
追加之訴訴訟費用由被上訴人負擔百分之十三，餘由上訴人負擔。
    事  實
甲、上訴人方面（即附帶被上訴人）：
一、聲明：求為判決：。
  (一)原判決不利於上訴人部分廢棄。
  (二)被上訴人應給付上訴人新台幣三十三萬九千元。
  (三)就附帶上訴部分請求駁回附帶上訴人之上訴。
二、陳述：除與原判決記載相同者，茲引用之外，補稱：
    上訴人所有坐落於台北縣新店市○○○路七之一號房屋自民
    國（下同）八十八年至九十一年十二月間即出租他人，每月
    租金新台幣（下同）一萬七千元至二萬一千元不等，上開房
    屋有三房一廳，被上訴人將其所有家具放置於上開房屋內，
    分別佔據一間房間與客廳，房屋僅剩二間房間可以使用，致
    上訴人無法出租他人。上訴人就系爭房屋每月須繳近四萬元
    貸款，出租他人之目的不外以租金收入挹注房貸，詎被上訴
    人拒不搬遷上開物品，造成系爭房屋無法出租，收益減少，
    即使上訴人目前係自行使用，亦造成生活品質低落。被上訴
    人上開佔用上訴人空間行為，顯獲有相當於租金之不當得利
    ，雖其於九十四年五月二十四日已將上開物品搬遷，惟在此
    之前其所獲得相當於租金之利益，應賠償予上訴人，為此提
    起本件請求。並追加請求自九十三年三月一日起至九十四年
    五月二十四日止，按月以一萬五千元計算之不當得利損害金
    。
三、證據：除援用第一審所提證據外，補提房租收入銀行存摺、
    房屋貸款繳費銀行存摺、存證信函、管理費繳費單（以上均
    為影本）、戶籍謄本等件為證。
乙、被上訴人方面（即附帶上訴人）：
一、聲明：
  (一)就上訴部分求為判決：上訴駁回。
  (二)就附帶上訴部分求為判決：
  1.原判決關於命附帶上訴人給付附帶被上訴人一萬八千元部分
    廢棄。
  2.上開廢棄部分，附帶被上訴人在第一審之訴駁回。
二、陳述：除與原判決記載相同者，茲引用之外，補稱：
  (一)現場物品其中水箱馬達、抽水馬達、工業用電扇並非被上訴
    人所有，而前承租人呂長霖從事裝潢，工作上恰需使用水箱
    馬達等物，故有可能上開物品為其所有。況留存現場之物品
    尚有利用價值，倘確為被上訴人所有，豈有可能棄置不理。
    被上訴人於搬離現址後，上訴人隨即僱工裝修並與其女兒搬
    進居住，顯並無出租房屋計畫，否則豈有任令房屋空置一年
    之理，是以可知，上訴人既係自己使用系爭房屋，而附表所
    示物品又屬堪用品，足供上訴人生活起居之用，自難認為上
    訴人受有何種損害。其次，上訴人於發現系爭房屋內有上開
    物品後，自得自行雇工搬離，豈有任令系爭房屋空置一年之
    理？況上訴人並未證明其有出租系爭房屋之計劃，且系爭物
    品所佔面積不大，並不妨礙上訴人使用，反係上訴人一再拒
    絕被上訴人搬遷系爭物品，是系爭物品佔用上訴人所有空間
    ，自屬可歸責上訴人所致。
  (二)系爭房地之價值合計為七十一萬七千一百十二元，而系爭物
    品所佔空間小於四平方公尺，依土地法第九十七條第一項規
    定，其租金以不超過土地及其建築物申報總價額百分之十為
    限，據此推算，上訴人所受之損害每月最高為二百三十三元
    ，原審所計算之損害金為每月二千元，顯有不當。
三、證據：除援用第一審所提證據外，補提最高法院判決、存證
    信函、信封、回執、台灣台北地方法院檢察署九十三年度他
    字第七五八三號通知、威力搬家公司聯絡電子郵件、起訴狀
    節本、筆錄節本、搬運合約書（以上均為影本）等件為證，
    並聲請本院履勘現場。
丙、本院依聲請至現場履勘。
    理  由
壹、程序部分
    本件上訴人於提起上訴後，請求自九十三年三月一日起至九
    十四年五月二十四日止，按月以一萬五千元計算之不當得利
    損害金，經核上訴人追加部分僅係擴張應受判決事項之聲明
    ，其請求之基礎事實同一，依民事訴訟法第四百四十六條第
    一項、第二百五十五條第一項第二、三款之規定，自應准許
    ，合先敘明。
貳、實體部分
一、本件上訴人起訴主張被上訴人於九十一年十二月間口頭承租
    其所有之台北縣新店市○○○路七之一號房屋，約定每月租
    金一萬五千元，由被上訴人乙○○所有萬通銀行士林分行第
    0000000000000號帳戶轉帳至上訴人所有第一
    銀行長春分行第00000000000號帳戶內之方式給
    付租金，迄九十二年六月初由原審被告吳彥勳將該屋鑰匙經
    由基隆郵局代辦所第○七三二五九號掛號郵件寄還上訴人表
    示不再承租，然被上訴人搬離該屋後，仍留有如附表所示家
    俱未搬走，經其不斷催促仍置之不理，致其不能居住也無法
    出租，爰依除去妨害請求權（此部分已因被上訴人嗣後雇工
    搬離而於原審判決後撤回起訴）及不當得利之法律關係，訴
    請被上訴人應將放置在台北縣新店市○○○路七之一號房屋
    內如附表所示之物品搬離該房屋，並給付自九十二年六月一
    日起至九十三年二月止，相當於租金之損害金十三萬五千元
    ，因原審僅准許每月依二千元價額計算，共計一萬八千元，
    駁回其餘請求，為此提起本件上訴，並追加請求九十三年三
    月一日至九十四年五月二十四日為止按月以一萬五千元計算
    之不當得利損害金等語，對於附帶上訴部分則求為判決駁回
    附帶上訴；被上訴人則以系爭房屋內如附表所示之物品為其
    所有，並以其與原告係姐弟關係，當時承租該屋係因上訴人
    與前承租人呂長霖對交屋有糾紛，而由其出面直接點交並承
    租該屋，當時屋內遺留物品甚多，且髒亂不堪，上訴人雖未
    到場，但經其多次電話告知上訴人交屋狀況，上訴人皆未理
    睬，故當其搬離該屋時，自當視該屋內如附表所示之物品為
    上訴人所有，況尚開物品均係堪用物，上訴人亦已實際利用
    系爭房屋，自無任何損害，為此請求駁回上訴，並就原審判
    決命其給付一萬八千元部分提起附帶上訴，請求駁回上訴人
    於原審之請求云云資為抗辯。
二、經查，系爭房屋內如附表所示物品確為被上訴人乙○○所有
    之事實，業據證人即兩造之胞妹陳漢鳳於原審到場證述綦詳
    ，此有原審九十三年三月四日筆錄在卷可稽，而被上訴人乙
    ○○於九十一年十二月間承租系爭房屋時，係由其與前承租
    人呂長霖直接點交，上訴人並未到場參與，此為被上訴人於
    原審自承在卷，是該屋內如附表所示物品自非上訴人所有，
    又該屋前承租人呂長霖搬離後，收取上訴人委託被上訴人返
    還之押金，曾出具收據一紙，有被上訴人提出之該收據影本
    在卷可參，經核該收據影本並無有關附表所示物品尚未取回
    之記載，且該屋經被上訴人承租居住至九十二年五月底，其
    間已經過半年之久，倘該屋內如附表所示物品係前承租人呂
    長霖所有，衡情自無長期棄置不顧之理，是堪認該屋內如附
    表所示之物品，確係被上訴人所有。況被上訴人於九十四年
    五月二十四日本院履勘現場時，同時僱工將附表所示之物品
    遷移，此有威力搬家公司聯絡電子郵件、搬運合約書等影本
    在卷可稽，足認被上訴人亦確認系爭物品為其所有。又被上
    訴人所有如附表所示之物品，其中大部分係放置於上訴人所
    有房屋之某間房間，其餘諸如魚缸、水箱馬達、抽水馬達、
    工業用電扇等則放置於陽台，此經本院至現場勘驗屬實，並
    有現場照片數幀可稽，以上開物品體積所佔空間以觀，約為
    二坪左右（指整齊堆疊排放），與上訴人所有系爭房屋所佔
    土地面積七七．六九平方公尺比較，所佔該屋之面積並非甚
    大，顯然上訴人並非完全無法使用該屋，此由上訴人尚能居
    住使用系爭房屋即明。惟被上訴人於上訴人所有房屋內堆放
    如附表所示物品，確實造成上訴人至少一間房間無法使用，
    對上訴人而言難謂毫無損害。
三、按無法律上原因無權佔用他人不動產者，受有相當於租金之
    不當利益，此為社會上通念，亦為司法實務所採；次按城市
    地方房屋之租金，以不超過土地及其建築物申報總價年息百
    分之十為限，土地法第九十七條第一項定有明文。本件被上
    訴人所有如附表所示物品佔用上訴人房屋空間一節，業經本
    院查證屬實，亦為被上訴人所不爭執。而被上訴人占用上訴
    人房屋部分空間，並無法律上正當權源，依上開規定意旨，
    自應賠償上訴人相當於租金之損害。本院審酌被上訴人所有
    系爭物品所佔空間，以及上訴人出租系爭房屋時可得收益金
    額，及上訴人系爭房屋座落地點，認原審以上訴人所受相當
    於租金之損害，以每月二千元計算核為適當。從而，上訴人
    依不當得利之法律關係，請求被上訴人乙○○給付自九十二
    年六月一日起至九十四年五月二十四日止相當於租金之損害
    ，在四萬七千六百元（2, 000元×23月＝46,000元，46,000
    元﹢2,000元×24/30＝47,600 元）範圍內，應予准許，逾
    此範圍之請求，即無所據，應予駁回。而上訴人上開請求，
    業經原審准許一萬八千元，是扣除上開金額後，上訴人得再
    為主張之金額，為二萬九千六百元，爰另為准予上開請求金
    額如主文所示。
四、綜上所述，上訴人本於不當得利，請求被上訴人給付自九十
    二年六月一日起至九十三年二月底止按月以一萬五千元計算
    之不當得利損害金共十三萬五千元，於一萬八千元範圍內，
    應予准許。逾此所為請求，為無理由，應予駁回。原審依上
    開金額自九十二年六月一日起計算至九十三年二月止，判決
    命被上訴人應給付上訴人一萬八千元，並依職權為准許假執
    行之宣示，對於逾越上開範圍以外之請求予以駁回，於法尚
    無違誤，上訴人提起本件上訴，就原審駁回逾越上開範圍以
    外之部分，上訴人仍執陳詞以為主張，提起本件上訴求予廢
    棄改判，為無理由，應予駁回。至附帶上訴人部分，其既有
    佔用附帶被上訴人房屋空間之事實，已經本院審理說明如上
    ，依侵權行為及不當得利法律關係，自應負損害賠償責任，
    原審判決命其應給付附帶被上訴人一萬八千元，並依職權准
    許為假執行之宣告，經核於法並無不合，附帶上訴意旨求予
    廢棄改判，為無理由，應駁回其附帶上訴。至上訴人追加請
    求九十三年三月一日至九十四年五月二十四日按月以一萬五
    千元計算之不當得利損害金共二十二萬二千元部分，於按月
    以二千元計算，共計二萬九千六百元範圍內為有理由，逾此
    範圍之追加請求，即屬無據，應予駁回。
五、據上論結，本件上訴無理由，追加之訴為一部有理由，一部
    無理由，附帶上訴部分為無理由，依民事訴訟法第436條之1
    第3項、第450 條、第449條第1項、第78條、第79條，判決
    如主文。
中    華    民    國    95    年    1     月    9     日
                 民事第二庭審判長法  官  鄭純惠
                                 法  官  蕭胤瑮
                                 法  官  汪漢卿
以上正本係照原本作成
不得上訴
中    華    民    國    95    年    1     月    9     日
                                 書記官  許婉如
~f0
附  表：
┌──┬──────┬──┬───┬──┬──────┬──┬───┐
│編號│名    稱    │單位│數 量 │編號│名    稱    │單位│數 量 │
├──┼──────┼──┼───┼──┼──────┼──┼───┤
│ 一 │四格組合櫃  │ 個 │ 一   │ 二 │單人草蓆    │ 張 │ 一   │
├──┼──────┼──┼───┼──┼──────┼──┼───┤
│ 三 │水箱馬達    │ 台 │ 一   │ 四 │抽水馬達    │ 台 │ 一   │
├──┼──────┼──┼───┼──┼──────┼──┼───┤
│ 五 │水族箱      │ 個 │ 一   │ 六 │黑色書櫃    │ 個 │ 一   │
├──┼──────┼──┼───┼──┼──────┼──┼───┤
│ 七 │鐵皮書櫃    │ 個 │ 一   │ 八 │電腦組合桌片│ 片 │ 二   │
├──┼──────┼──┼───┼──┼──────┼──┼───┤
│ 九 │工業用電扇  │ 台 │ 一   │ 十 │直立燈      │ 座 │ 一   │
├──┼──────┼──┼───┼──┼──────┼──┼───┤
│十一│單人床墊    │ 張 │ 一   │十二│雙人床墊    │ 張 │ 一   │
└──┴──────┴──┴───┴──┴──────┴──┴───┘


司法院資訊處製作；財團法人民間司法改革基金會備份。
